臺灣南投地方法院刑事判決
110年度審訴字第241號
公  訴  人  臺灣南投地方檢察署檢察官
被      告  王郁豪



上列被告因詐欺等案件，經檢察官提起公訴（109年度偵字第265
8號），被告於準備程序時就被訴事實為有罪之陳述，經告以簡
式審判之旨，並聽取意見後，本院合議庭裁定由受命法官獨任進
行簡式審判程序，判決如下：
    主    文
王郁豪犯三人以上共同詐欺取財罪，處有期徒刑壹年貳月。
未扣案之犯罪所得新臺幣貳仟元沒收之，於全部或一部不能沒收
或不宜執行沒收時，追徵其價額。
    犯罪事實
一、王郁豪於民國108年5月間某日，加入真實姓名年籍不詳、暱
    稱「嬌滴滴」、「秋」等成年人所組成，以實施詐術為手段
    ，具有持續性、牟利性、結構性之詐欺集團（王郁豪所涉組
    織犯罪防制條例部分，另經本院以108年度訴字第281號判決
    論罪科刑，非本案起訴範圍），擔任提領詐欺贓款之車手工
    作，並約定每次成功提領詐欺贓款，則可獲得新臺幣（下同
    ）2000元之報酬。王郁豪與其所屬詐欺集團成員遂共同意圖
    為自己不法所有，基於3人以上共同詐欺取財及洗錢之犯意
    聯絡，先由不詳詐欺集團成員以不詳方式取得附表所示之人
    頭帳戶提款卡後，再以附表所示之詐欺方式，對詹淑雯施用
    詐術，致詹淑雯陷於錯誤，而於附表所示之匯款時間，匯款
    如附表所示之金額至附表所示之人頭帳戶內。嗣不詳詐欺集
    團成員將附表所示之人頭帳戶提款卡交付王郁豪並告知其提
    款卡密碼，再由暱稱「嬌滴滴」等人透過通訊軟體指示王郁
    豪持附表所示之人頭帳戶提款卡，於附表所示之提款時間，
    至附表所示之提款地點，提領如附表所示之金額，王郁豪再
    自提領之款項中抽取2000元作為報酬，並將所餘款項及前開
    提款卡交付予同集團之詐欺集團成員，而以此等迂迴層轉方
    式掩飾前開詐欺所得之本質及去向。嗣經警調閱監視器影像
    ，循線查獲上情。
二、案經詹淑雯訴由南投縣政府警察局草屯分局報告臺灣南投地
    方檢察署檢察官偵查起訴。
    理    由
一、本件被告王郁豪所犯係死刑、無期徒刑或最輕本刑為3年以
    上有期徒刑或高等法院管轄第一審案件以外之罪，被告於準
    備程序期日就被訴事實為有罪之陳述，經本院告知簡式審判
    程序之旨，並聽取公訴人及被告之意見後，經合議庭依刑事
    訴訟法第273條之1第1項規定，裁定由受命法官獨任進行簡
    式審判程序，是依刑事訴訟法第273條之2規定，本件之證據
    調查，不受同法第159條第1項、第161條之2、第161條之3 
    、第163條之1及第164條至第170條規定之限制，合先敘明。
二、上開犯罪事實，業據被告於警詢、偵訊及本院審理時均坦承
    不諱（見南投縣政府警察局草屯分局投草警偵字第10900109
    40號刑案偵查卷宗【下稱警一卷】第2-10頁、新北市政府警
    察局淡水分局新北警淡刑字第1094358910號刑案偵查卷宗第
    21-42頁、臺灣南投地方檢察署109年度偵字第2522號偵查卷
    宗第84-87頁、本院卷第60-61、74-75頁），復經證人即告
    訴人詹淑雯於警詢時證述明確（見警一卷第11-17頁），並
    有內政部警政署反詐騙案件紀錄表、被告提款照片、臺北市
    政府警察局中山分局大直派出所受理各類案件紀錄表、臺北
    市政府警察局中山分局大直派出所受理刑事案件報案三聯單
    、臺北市政府警察局中山分局大直派出所受理詐騙帳戶通報
    警示簡便格式表、金融資料查詢回覆函暨函附永豐商業銀行
    帳號00000000000000號帳戶之客戶基本資料表、交易明細附
    卷可稽（見警一卷第22-23、26、28-29、58頁、臺灣南投地
    方檢察署109年度偵字第2658號偵查卷宗第74-76頁），足認
    被告前揭自白確與事實相符，堪予採信。從而，本件事證已
    臻明確，被告上開犯行洵堪認定，應予依法論科。
三、論罪科刑
  ㈠按過去實務認為，行為人對犯特定犯罪所得之財物或利益作
    直接使用或消費之處分行為，或僅將自己犯罪所得財物交予
    其他共同正犯，祇屬犯罪後處分贓物之行為，非本條例所規
    範之洗錢行為，惟依新法規定，倘行為人意圖掩飾或隱匿特
    定犯罪所得來源，而將特定犯罪所得直接消費處分，甚或交
    予其他共同正犯，而由共同正犯以虛假交易外觀掩飾不法金
    流移動，即難認單純犯罪後處分贓物之行為，應仍構成新法
    第2條第1或2款之洗錢行為，最高法院108年度台上字第1744
    號判決意旨參照。經查，被告所屬之詐欺集團向告訴人施用
    詐術後，為隱匿其詐欺所得財物之去向，而令告訴人將款項
    匯入該集團所持有、使用之如附表所示之人頭帳戶內，再由
    該集團所屬之車手即被告前往提領詐欺所得款項而得逞，且
    依前揭證據顯示，附表所示人頭帳戶內之資金確係本案詐欺
    之特定犯罪所得無誤，是揆諸前開說明，被告於本案分擔實
    施之行為，自應該當洗錢防制法第14條第1項之一般洗錢罪
    。是核被告所為，係犯刑法第339條之4第1項第2款之3人以
    上共同詐欺取財罪、洗錢防制法第14條第1項之一般洗錢罪
    。
　㈡次按數行為於同時同地或密切接近之時地實施，侵害同一之
    法益，各行為之獨立性極為薄弱，依一般社會健全觀念，在
    時間差距上，難以強行分開，在刑法評價上，以視為數個舉
    動之接續施行，合為包括之一行為予以評價，較為合理，屬
    接續犯，為包括之一罪，最高法院86年度台上字第3295號判
    決意旨參照。經查，被告於密切接近之時間內，在相同地點
    ，持提款卡先後分別接續數次提領告訴人匯入如附表所示人
    頭帳戶內之款項，係本於單一詐欺取財之犯意，於密接之時
    間、相同之地點所為之數舉動，屬犯罪行為之一部，而侵害
    同一人之同一法益，為接續犯，僅論以一罪。
　㈢復按共同實行犯罪行為之人，在合同意思範圍以內，各自分
    擔犯罪行為之一部，相互利用他人之行為，以達其犯罪之目
    的者，即應對於全部所發生之結果，共同負責，不問犯罪動
    機起於何人，亦不必每一階段犯行，均經參與。又關於犯意
    聯絡，不限於事前有所協議，其於行為當時，基於相互之認
    識，以共同犯罪之意思參與者，亦無礙於共同正犯之成立。
    且數共同正犯之間，原不以直接發生犯意聯絡者為限，即有
    間接之聯絡者，亦包括在內，最高法院98年度台上字第4384
    號、98年度台上字第713號判決意旨參照。經查，被告於其
    所屬之詐欺集團內擔任提領詐欺所得款項之車手工作，負責
    提領詐欺贓款，其與「嬌滴滴」、「秋」及其他詐欺集團成
    員間，縱非全然認識或確知彼此參與分工細節，然其對於各
    別係從事該等犯罪行為之一部既有所認識，且係以自己共同
    犯罪意思為之，是揆諸前開說明，被告自與「嬌滴滴」、「
    秋」及所屬詐欺集團之其他成員間，就本案犯行，有犯意聯
    絡及行為分擔，為共同正犯。
　㈣被告以一行為同時觸犯3人以上共同詐欺取財罪及一般洗錢罪
    ，係以一行為觸犯數罪名，為想像競合犯，應依刑法第55條
    規定從一重之3人以上共同詐欺取財罪論處。
  ㈤再按想像競合犯之處斷刑，本質上係「刑之合併」，其所謂
    從一重處斷，乃將想像競合犯組成之評價上數罪，合併為科
    刑一罪，其所對應之刑罰，亦合併其評價上數罪之數法定刑
    ，而為一個處斷刑。易言之，想像競合犯侵害數法益者皆成
    立犯罪，論罪時必須輕、重罪併舉論述，同時宣告所犯各罪
    名，包括各罪有無加重、減免其刑之情形，亦應說明論列，
    量刑時併衡酌輕罪部分量刑事由，評價始為充足，然後依刑
    法第55條前段規定「從一重處斷」，非謂對於其餘各罪可置
    而不論。因此，法院決定處斷刑時，雖以其中最重罪名之法
    定刑，做為裁量之準據，惟於裁量其輕重時，仍應將輕罪合
    併評價在內，最高法院108年度台上字第4405、4408號判決
    意旨參照。經查，被告於偵查及本院審理時，就一般洗錢罪
    部分之犯罪事實均予以自白，是被告所犯一般洗錢罪部分，
    自應斟酌洗錢防制法第16條第2項減刑規定，依前揭罪數說
    明，被告所犯一般洗錢罪係屬想像競合犯中之輕罪，從而，
    揆諸前開說明，就被告此部分想像競合輕罪得減刑部分，本
    院於依照刑法第57條量刑時，將併予審酌。
  ㈥爰以行為人之責任為基礎，審酌被告正值青年，不思以正當
    手段獲取財物，竟參與詐欺集團，擔任負責提領被害人遭詐
    欺款項之車手工作，以牟取報酬，造成詐欺犯罪之查緝益趨
    困難，助長社會詐騙犯罪之風氣，嚴重影響社會治安，且侵
    害告訴人之財產法益非微，所為實有不該。兼衡被告犯後坦
    承犯行，且被告於詐欺集團中係擔任「車手」之角色，非屬
    核心份子或具有主導地位者。併斟酌被告於本院審理時自陳
    為國中畢業、須扶養父母等一切情狀，量處如主文所示之刑
    。
  ㈦末按犯罪所得，屬於犯罪行為人者，沒收之；前二項之沒收
    ，於全部或一部不能沒收或不宜執行沒收時，追徵其價額，
    刑法第38條之1第1項前段、第3項定有明文。經查，被告於
    本院審理時自陳：本件獲得2000元之報酬等語（見本院卷第
    75頁），是被告因本案犯行之未扣案犯罪所得應為2000元，
    爰依前開規定宣告沒收，並諭知於全部或一部不能沒收或不
    宜執行沒收時，追徵其價額。至被告本案所犯洗錢防制法第
    14條第1項規定，依同法第18條第1項前段固有沒收財物或財
    產上利益之特別規定，惟洗錢防制法第18條第1項固規定：
    「犯第14條之罪，其所移轉、變更、掩飾、隱匿、收受、取
    得、持有、使用之財物或財產上利益，沒收之；犯第15條之
    罪，其所收受、持有、使用之財物或財產上利益，亦同」，
    此一規定採取義務沒收主義，只要合於前述規定，法院即應
    為相關沒收之諭知，然該洗錢行為之標的是否限於行為人所
    有者始得宣告沒收，法無明文。而實務上一向認為，倘法條
    並未規定「不問屬於犯罪行為人與否均沒收」時，自仍以屬
    於被告所有者為限，始應予沒收。是以，被告本案所提領之
    款項，既已全數轉交其所屬詐欺集團成員，則被告對該等款
    項已無事實管領權，揆諸前開說明，爰不予宣告沒收。另未
    扣案之如附表所示之人頭帳戶提款卡，雖係被告本案供犯罪
    所用之物，但非被告所有，且被告於本院審理時亦自陳已交
    予其所屬詐欺集團成員等語（見本院卷第75頁），是亦不予
    宣告沒收，併予敘明。
據上論斷，應依刑事訴訟法第273條之1第1項、第299條第1項前
段，判決如主文。
本案經檢察官石光哲提起公訴，檢察官吳宣憲到庭執行職務。
中　　華　　民　　國　　111 　年　　1 　　月　　25　　日
                  刑事第四庭  法  官    蔡霈蓁
以上正本與原本無異。
如不服本判決應於收受送達後20日內向本院提出上訴書狀，並應
敘述具體理由；其未敘述上訴理由者，應於上訴期間屆滿後20日
內向本院補提理由書（均須按他造當事人之人數附繕本）「切勿
逕送上級法院」。
告訴人或被害人如對於本判決不服者，應具備理由請求檢察官上
訴，其上訴期間之計算係以檢察官收受判決正本之日期為準。
                              書記官　　郭勝華　　　　　
中　　華　　民　　國　　111 　年　　1 　　月　　25　　日

附錄本案論罪科刑法條：
中華民國刑法第339 條之4
犯第339 條詐欺罪而有下列情形之一者，處1 年以上7 年以下有
期徒刑，得併科1 百萬元以下罰金：
一、冒用政府機關或公務員名義犯之。
二、3 人以上共同犯之。
三、以廣播電視、電子通訊、網際網路或其他媒體等傳播工具，
    對公眾散布而犯之。
前項之未遂犯罰之。
　　
洗錢防制法第14條
有第二條各款所列洗錢行為者，處7 年以下有期徒刑，併科新臺
幣5 百萬元以下罰金。
前項之未遂犯罰之。
前二項情形，不得科以超過其特定犯罪所定最重本刑之刑。

附表：
編號 告訴人 詐欺方式 匯款時間 匯款金額(新臺幣) 人頭帳戶 提款時間 提款金額 (新臺幣) 提款地點 1 詹淑雯 不詳詐欺集團成員於108年6月25日18時14分許，分別假冒美咖MKUP網路購物平台客服人員及中國信託銀行資訊人員，撥打電話予詹淑雯，向其佯稱：因客服人員操作錯誤，將詹淑雯升級為高級會員，每月將自其帳戶扣款，需經操作ATM申請止付云云，詹淑雯因而陷於錯誤，依指示操作，於右列時間匯款右列金額至右列帳戶內。 108年6月25日21時7分 5萬元 永豐商業銀行帳號00000000000000號帳戶  108年6月25日21時29分18秒 2萬元 南投縣○○鎮○○路000號合作金庫銀行草屯分行自動櫃員機       108年6月25日21時30分18秒 2萬元     108年6月25日21時10分 5萬元  108年6月25日21時31分4秒 2萬元        108年6月25日21時31分58秒 7000元  備註  起訴書誤載王郁豪提款時間及提款金額為「108年6月25日晚間9時31分」、「6萬7000元」，業經檢察官當庭更正如上。